臺灣高等法院臺中分院刑事判決　　 96年度上更(一)字第267號
上　訴　人
即　被　告　甲○○
上列上訴人因違反毒品危害防制條例案件，不服臺灣臺中地方法
院93年度訴字第1078號，中華民國93年7月30日第一審判決（起
訴案號：93年度毒偵字第190號，併辦案號：臺灣臺中地方法院
檢察署93年度毒偵字第1826號、1951號、494號、8574）提起上
訴，並經臺灣臺中地方法院檢察署移送本院併案審理（臺灣臺中
地方法院檢察署93年度毒偵字第4124號；96年度毒偵字第3798、
3799號），本院判決如下：
    主  文
原判決關於施用第一級毒品部分撤銷。
甲○○連續施用第一級毒品，累犯，處有期徒刑貳年。扣案之海
洛因共肆拾貳包（其中貳拾陸包驗後淨重合計貳拾壹點玖捌公克
、其中包驗後淨重合計伍點伍公克、另玖包驗餘淨重合計伍點
捌柒公克、再參包驗餘淨重合計拾點陸參公克、另壹包驗餘淨重
零點肆貳公克）均沒收銷燬之；扣案之磅秤壹台及研磨器壹台均
沒收。
    事  實
一、甲○○曾於民國79年間因殺人未遂案件，經臺灣臺中地方法
    院於79年6月19日，以該院79年度訴字第900號判處有期徒刑
    10年、褫奪公權5年，嗣於同年9月26日經本院駁回上訴確定
    ，入監執行。復於80年1月1日經減刑為有期徒刑5年、褫奪
    公權2年6月確定，於81年12月17日假釋交付保護管束，又於
    82、83年間先後因違反槍砲彈藥刀械管制條例、肅清煙毒條
    例案件，分別經臺灣臺中地方法院判處有期徒刑3月、3 年2
    月，經聲請定應執行刑為有期徒刑3年3月，並經撤銷前開假
    釋，嗣接續執行殘刑2年3月19日及新案，甫於89年6月23日
    縮刑期滿執行完畢。又曾因施用毒品案件，經臺灣臺中地方
    法院檢察署檢察官聲請臺灣臺中地方法院裁定送觀察、勒戒
    後，認有繼續施用毒品之傾向，經臺灣臺中地方法院以90年
    度毒聲字第2844號裁定令入戒治處所施以強制戒治1年，期
    間因其成效經評定為合格，再經臺灣臺中地方法院以90 年
    度毒聲字第5808號裁定停止戒治，所餘戒治期間，付保護管
    束，嗣經臺灣臺中地方法院以91年度毒聲字第1478號裁定撤
    銷停止戒治，續施以強制戒治後，甫於92年1月30日強制戒
    治期滿釋放，並由臺灣臺中地方法院檢察署檢察官以92 年
    度戒毒偵字第121號為不起訴處分確定。詎猶不知悔改，復
    於強制戒治執行完畢釋放後，五年內基於施用第一級毒品海
    洛因之概括犯意，自92年6月底某日起，至95年2月20日下午
    2時許止，在其位於臺中縣潭子鄉○○路○段東寶巷37號居
    處、臺中縣潭子鄉○○○路友人不詳租屋處、臺中市○○路
    109號14樓之11處、臺中縣神岡鄉○○路847巷18號、台中市區邊停放之車輛內、台中市○○區○○路505號208室亞士
    頓旅館等處，以將第一級毒品海洛因摻入香煙內吸食之方式
    ，連續施用第一級毒品海洛因多次（除93年5月25日至93年
    7月23日因案羈押期間外），其間施用頻率不定。嗣先後於
    ：93年1月9日晚間8時許，在臺中市○○路109號14樓之11
    號為警查獲，並扣得第一級毒品海洛因26包（驗後淨重合計
    21 ‧98克）及甲○○所有供量秤海洛因份量以施用之磅秤1
    台及供研磨海洛因以施用之研磨器1台，經警採集其尿液送
    驗，結果併呈甲基安非他命及嗎啡陽性反應（施用第二級毒
    品部分，業據本院前審判決確定）。同年2月6日晚間20十
    時許，在臺中市○○路○段520號之「麗晶商務旅館」511室
    內為警查獲，並在其所有之煙盒內扣得海洛因3包（驗後淨
    重合計5‧5公克）；同年5月24日下午4時許，在臺中縣神
    岡鄉○○路847巷18號為警查獲，扣得海洛因9包（驗餘淨重
    合計5‧87公克），另經警採集其尿液送驗，結果併呈甲基
    安非他命及嗎啡陽性反應；95年2月15日21時50分，在台
    中市○○區○○路505號208室為警查獲，扣得海洛因3小包
    （合計淨重10．63公克），另經警採集其尿液送驗，結果併
    呈甲基安非他命及嗎啡陽性反應；95年2月20日14時許，
    在台中縣潭子鄉○○村○○路○段東寶巷37號為警查獲，扣
    得海洛因1包（淨重0‧42公克），另經警採集其尿液送驗，
    結果併呈甲基安非他命及嗎啡陽性反應。
二、案經臺中縣警察局豐原分局報請臺灣臺中地方法院檢察署檢
    察官偵查起訴及同署檢察官聲請臺灣臺中地方法院暨本院併
    案審理。
    理  由
一、上訴人即被告甲○○對有於右揭時、地連續施用第一級毒品
    海洛因多次之事實分別於檢察官偵訊、原審及本院前審審理
    時均坦承不諱（見原審卷第63、64頁、本院上訴審卷第66頁
    ），且其於93年1月9日、同年5月24日、95年2月15日、95年
    2月20日所採集之尿液，經分別送請臺中縣衛生局、詮昕科
    技股份有限公司、中山醫學大學附設醫院藥物檢測中心鑑驗
    結果，均確呈有嗎啡陽性反應（甲○○施用第二級毒品部分
    ，業據本院前審判決確定，不在本院審理範圍）等情，分別
    有各該鑑定機關、單位出具之檢驗報告書各1紙附卷可稽（
    見190號偵查卷第41頁；原審卷第62頁；95年度1214偵查卷
    29頁背面；95年度478號偵查卷13頁），又93年1月9日、同
    年2月6日、4月21日、95年2月15日、95年2月20日分別扣案
    之白色粉末26包、3包、9包、3包及1包，經法務部調查局鑑
    驗結果，均確含有海洛因之成分（驗後淨重合計分別為21‧
    98公克、5‧5公克、5．87公克、10．63公克、0．42公克）
    ，亦有該局鑑定通知書3紙附卷可憑（見原審卷第45頁；494
    號偵查卷第59頁本院上訴審卷第70頁；96年度3799號偵查卷
    第4-1頁；96年度3798號偵查卷5頁），復有磅秤1台、研磨
    器1台扣案可資佐證，足見被告之自白與事實相符。
二、被告於93年2月6日為警查獲採尿送驗結果，雖未驗出被告施
    用海洛因之嗎啡陽性反應，此有中山醫學大學附設醫院藥物
    濫用檢測中心之尿液檢驗報告書附卷可證（見93年毒偵字第
    494號卷第65頁），惟按一般人如未施用毒品，其尿液應不
    會檢出毒品之陽性反應，倘有施用者，約百分之七十於二十
    四小時內自尿中排出，約百分之九十於九十六小時自尿中排
    出，故推算施用時間距採尿時間最長可能不會超過四日，被
    告因施用海洛因之時間不定，於93年2月6日為警查獲後所採
    尿液，若距離其前次施用海洛因之時間或達4日以上，自無
    法驗出嗎啡陽性反應，職是，尚難以該次尿液查無嗎啡陽性
    反應，即遽論其所持有前開海洛因3包非供施用而持有，其
    理至明。再查，被告於93年1月9日為警查獲時，採集尿液送
    驗結果，確呈嗎啡陽性反應，有臺中縣衛生局之尿液檢驗報
    告在卷可稽，且被告另於93年5月24日下午4時許，在臺中縣
    神岡鄉○○路847巷18號為警查獲後，採其尿液經送檢驗結
    果，亦呈海洛因水解而呈之嗎啡陽性反應（見原審卷第62
    頁），足認被告應有施用海洛因之惡習，故被告供承其持有
    前開海洛因三包係供其施用等情，足堪採信；本案事證明確
    ，被告犯行至堪認定。
三、被告前曾因施用毒品案件，經臺灣臺中地方法院檢察署檢察
    官聲請臺灣臺中地方法院裁定送觀察、勒戒後，認有繼續施
    用毒品之傾向，經臺灣臺中地方法院90年度毒聲字第2844
    號裁定令入戒治處所施以強制戒治一年，期間因其成效經評
    定為合格，再經臺灣臺中地方法院以90年度毒聲字第5808號
    裁定停止戒治，所餘戒治期間，付保護管束，嗣經臺灣臺中
    地方法院以91年度毒聲字第1478號裁定撤銷停止戒治，續施
    以強制戒治後，甫於92年1月30日強制戒治期滿釋放，並由
    臺灣臺中地方法院檢察署檢察官以92年度戒毒偵字第121號
    為不起訴處分確定，有上開不起訴處分書、臺灣臺中地方法
    院檢察署刑案資料查註紀錄表及臺灣高等法院被告全國前案
    紀錄表在卷足憑（見190號偵卷第1、44頁、原審卷第3頁）
    。其於強制戒治執行完畢釋放後，五年內再犯本件施用毒品
    之罪，應予依法論科。
四、查刑法業以中華民國94年2月2日總統令修正公布，並自95年
    7月1日施行。被告行為後修正前刑法第56條關於連續犯之規
    定業已刪除，是被告犯後法律已有變更，而本件被告於舊法
    時期所犯之數次施用第一級毒品罪，依修正施行前刑法第56
    條之規定，為連續犯，應以施用第一級毒品罪論以一罪，並
    得加重其刑至二分之一；而依修正施行後之刑法，並無連續
    犯之規定，且依新法應各別多次論斷之結果〈即數罪併罰〉
    ，其刑度顯較修正前應依刑法第56條之規定以一連續施用販
    賣第一級毒品罪為重，經比較新舊法結果，應依刑法第2條
    第1項前段之規定，以被告行為時之規定較有利於被告，而
    適用修正施行前之刑法第56條規定，論以連續施用第1級毒
    品罪。
五、按毒品危害防制條例業於92年7月9日修正公布全文36條，依
    該條例第36條規定本條例自公布後六個月施行，是修正後毒
    品危害防制條例應自93年1月9日起生效施行，被告連續犯行
    之一部已係毒品危害防制條例修正公布施行後，本件應逕依
    現行毒品危害防制條例處斷。核被告所為，係犯毒品危害防
    制條例第10條第1項之施用第一級毒品罪。被告為供施用而
    持有第一級毒品海洛因，其持有之低度行為，已為施用之高
    度行為所吸收，不另論罪。又被告先後多次施用第一級毒品
    海洛因之犯行，時間緊接，各觸犯構成要件相同之罪，顯係
    基於概括犯意反覆為之，為連續犯，應依刑法第56條規定，
    論以一罪，並加重其刑。起訴書被告犯罪事實文未載及，而
    為本院認定成罪部分，既與起訴書載明部分具有連續犯之裁
    判上一罪關係，又經檢察官移送併辦，自為起訴效力所及，
    本院應併予審判。又被告曾於79年間因殺人未遂案件，經臺
    灣臺中地方法院於79年6月19日，以79年度訴字第900號判處
    有期徒刑10年、褫奪公權5年，嗣於同年9月26日經本院駁回
    被告上訴確定，入監執行。復於80年1月1日經減刑為有期徒
    刑5年、褫奪公權2年6月確定，於81年12月17日假釋交付保
    護管束，又於82、83年間先後因違反槍砲彈藥刀械管制條例
    、肅清煙毒條例案件，分別經臺灣臺中地方法院判處有期徒
    刑3月、3年2月，經聲請定應執行刑為有期徒刑3年3月，並
    經撤銷前開假釋，嗣接續執行殘刑2年3月19日及新案，甫於
    89年5月18日縮刑期滿執行完畢，有臺灣臺中地方法院檢察
    署刑案資料查註紀錄表及臺灣高等法院被告全國前案紀錄表
    在卷可參，其受有期徒刑執行完畢後，五年以內再犯有期徒
    刑以上之罪，為累犯，應依刑法第47條第1項之規定遞加重
    其刑。
六、原審以被告犯罪事證明確，予以論罪科刑，固非無見，惟原
    審未及就與本案有裁判上一罪關係，經檢察官移送併辦部分
    併予審理及為刑法新舊法之比較適用，尚有未洽，被告稱量
    刑過重云云雖無理由，惟原審判決既有如上瑕疵，即屬無可
    維持，應由本院予以撤銷改判。爰審酌被告前因施用毒品犯
    行曾經強制戒治，竟又再施用毒品不輟，無視於毒品對於自
    身健康之戕害及國家對於杜絕毒品犯罪之禁令，且施用期間
    既長，次數不少，本案遭查獲毒品亦多，並參酌其犯後態度
    等一切情狀，量處及減處如主文第二項所示之刑。末查，扣
    案之第一級毒品海洛因共38包（其中26包驗後淨重合計21
    ‧98公克、其中3包驗後淨重合計5‧5公克、另9包驗餘淨重
    合計5．87公克、再3包合計淨重10．63公克、又1包淨重0．
    42公克）為毒品危害防制條例第二條第二項第一款所指之毒
    品，爰依同條例第十八條第一項前段規定宣告沒收銷燬之。
    另扣案之磅秤1台、研磨器1台，為被告所有，供其施用海洛
    因所用之物，業據被告供明在卷（見原審卷第九○頁），爰
    依刑法第三十八條第一項第二款規定宣告沒收。
七、被告經合法傳喚，無正當理由不到庭，爰不待其陳述，逕行
    判決。
八、據上論斷，應依刑事訴訟法第369條第1項前段、第364條、
    第371條、第299條第1項前段，毒品危害防制條例第10條第1
    項、第18條第1項前段，刑法第11條前段、第47條第1項、第
    41條第1項前段、第38條第1項第2款，判決如主文。
本案經檢察官乙○○到庭執行職務。
中　　華　　民　　國　　96　　年　　8　　月　　29　　日
            刑事第四庭    審判長法　官  洪  耀  宗
                                法　官  江  德  千
                                法　官  劉  登  俊
上列正本證明與原本無異。
如不服本判決應於收受送達後十日內向本院提出上訴書狀，其未
敘述上訴之理由者並得於提起上訴後十日內向本院補提理由書（
均須按他造當人之人數附繕本）。
                                書記官  粘  銘  環
中　　華　　民　　國　　96　　年　　8 　　月　　30　　日
